臺灣高等法院臺南分院刑事裁定
111年度聲字第221號
聲明疑義人
即  被  告  王宏益



上列聲明疑義人因公共危險等案件，對於本院中華民國94年8月2
4日94年度交上訴字第405號判決，聲明疑義，本院裁定如下：
    主  文
聲明疑義駁回。
    理  由
一、聲明疑義意旨略以：㈠聲明疑義人即被告王宏益（下稱被告
    ）因肇事逃逸等案件，經本院94年度交上訴字第405號判決
    公共危險有期徒刑10月及非駕駛業務過失傷害有期徒刑4月
    ，2件判決均符合96年罪犯減刑條例，故更改為公共危險有
    期徒刑5月及非駕駛業務過失傷害有期徒刑2月定讞。㈡近日
    被告在報章雜誌上所刊載針對大法官會議第808號解釋出爐
    ，認定部分社維法所判處行政罰鍰恐有違憲之虞，因為行為
    人已受刑事訴追，並經有罪判決確定在案，若再對該行為處
    以罰鍰，明顯即構成「重複處罰」，違反法治國家「一罪不
    二罰」原則。㈢現今臺灣法令已不可能出現一罪二判的可能
    ，因六法全書上亦有清楚載明若有一行為進而同時違反數罪
    ，應屬想像競合，為競合犯。㈣被告因駕駛車輛一行為，意
    外撞傷被害人，心急之下離開現場。隔日檢調單位以車追人
    追查至家中，被告自案件發生之後，心中惶恐不已，故庭訊
    時均坦承不諱，且事後與被害人達成和解。多年以來兢兢業
    業做好本分，只望能早日踏出囹圄，返家奉孝。㈤肇事逃逸
    一行為，反遭貴院裁定成二罪判決，雖公共危險及非駕駛業
    務過失傷害罪非行政罰則，但是否亦違反法治國一罪不二罰
    原則，同一行為竟不以競合犯論處，反分別判決，違背法治
    概念。㈥綜上所陳，被告已入監多年，實無多於心力再事論
    已認事之事實辯駁，只懇請將2案合為一（可參嘉義地方檢
    察署93年偵字第6020號）等語。
二、按受刑人或其法定代理人或配偶，以檢察官之執行指揮為不
    當者，得向諭知該裁判之法院聲明異議，刑事訴訟法第484
    條定有明文。此所稱「檢察官執行之指揮不當」者，係指執
    行之指揮違法及執行方法不當等情形而言。故聲明異議之對
    象應係檢察官之執行指揮行為，而非檢察官據以指揮執行之
    科刑裁判。又同法第483條固規定，當事人對於有罪裁判之
    文義有疑義者，得向諭知該裁判之法院聲明疑義。惟所謂對
    於有罪裁判之文義有疑義，係指對於科刑裁判主文有疑義而
    言，至對於裁判之理由，則不許聲明疑義，蓋科刑裁判確定
    後，檢察官應依裁判主文而為執行，倘主文之意義明瞭，僅
    該主文與理由之關係間發生疑義，並不影響於刑之執行，自
    無請求法院予以解釋之必要（最高法院104年度台抗字第290
    、810號裁定意旨參照）。又該條所稱「諭知該裁判之法院
    」，亦係指對被告之有罪判決，於主文內實際宣示其主刑、
    從刑之裁判而言，若判決主文並未諭知主刑、從刑，係因被
    告不服該裁判，向上級法院提起上訴，而上級法院以原審判
    決並無違誤，上訴無理由，因而維持原判決諭知「上訴駁回
    」者，縱屬確定之有罪判決，但因對原判決之主刑、從刑未
    予更易，其本身復未宣示如何之主刑、從刑，自非該條所指
    「諭知該裁判之法院」（最高法院106年度台抗字第305號裁
    定意旨參照）。
三、經查：本件聲明人因犯公共危險等罪，經本院94年度交上訴
    字第405號判決認定「原審以被告事證明確，因予適用刑法
    第284條第1項、第185條之4，並審酌被告過失之程度、車禍
    後未協助被害人就醫、被害人所受之傷害、迄未能與被害人
    達成和解等一切情狀，分別量處過失傷害罪部分，有期徒刑
    4月；肇事逃逸罪部分，有期徒刑10月，並定應執行有期徒
    刑1年。本院核其認事用法俱無不合，量刑亦稱妥適，被告
    上訴，指摘原判決不當，並無可取，應予駁回。查被告未曾
    受有期徒刑以上刑之宣告，有卷內前科表可查，其已於原審
    判決後之94年7月25日與被害人達成和解，賠償新臺幣4萬元
    ，並已給付，經此偵序教訓，應知警惕諒無再犯之虞，本院
    認所宣告之刑，以暫不執行為適當，併諭知緩刑2年，以勵
    自新。」，故於主文諭知「上訴駁回。王宏益緩刑貳年。 
    」確定，揆諸上開要旨，本院並非「諭知該裁判之法院」。
    至聲明疑義意旨所指本院94年度交上訴字第405號判決就其
    所犯過失傷害罪、肇事逃逸罪，應論以想像競合犯一罪，而
    不應判2罪云云，乃對於前開判決有無違背法令之爭執，亦
    非得以聲明疑義請求闡述判決主文文義程序為之，附此敘明
    。從而，聲明人就本院上開判決聲明疑義，於法不合，應予
    駁回。 
據上論斷，應依刑事訴訟法第486條，裁定如主文。
中　　華　　民　　國　　111 　年　　3 　　月　　30　　日
                  刑事第四庭    審判長法  官  郭玫利
                                      法  官  林臻嫺
                                      法  官  曾子珍
以上正本證明與原本無異。
如不服本裁定，應於收受本裁定後五日內向本院提出抗告狀。
　　　　　　　　　　　　　　　　　　　書記官  李淑惠
中　　華　　民　　國　　111 　年　　3 　　月　　30　　日